【裁判字號】    95,聲判,2
【裁判日期】    950331
【裁判案由】    聲請交付審判
【裁判全文】
臺灣彰化地方法院刑事裁定               95年度聲判字第2號
聲  請  人
即 告訴 人  甲○○
代  理  人  楊博堯律師
被      告  乙○○
上列聲請人因告訴被告傷害等案件，不服臺灣高等法院臺中分院
檢察署檢察長駁回再議之處分（94年度上聲議字第1488號），聲
請交付審判，本院裁定如下：
    主  文
聲請駁回。
    理  由
一、按告訴人不服上級法院檢察署檢察長或檢察總長認再議為無
    理由而駁回之處分者，得於接受處分書後10日內委任律師提
    出理由狀，向該管第一審法院聲請交付審判；法院認交付審
    判之聲請不合法或無理由者，應駁回之，刑事訴訟法第258
    條之1 第1 項、第258 條之3 第2 項前段分別定有明文。又
    按刑事訴訟法於民國91年2 月8 日經修正公布，新增前述第
    258 條之1 ，此乃對於「檢察官不起訴或緩起訴裁量權」制
    衡之一種外部監督機制，此時，法院僅在就檢察官所為不起
    訴或緩起訴之處分是否正確加以審查，以防止檢察機關濫權
    ，依此立法精神，法院就聲請交付審判案件之審查，所謂「
    得為必要之調查」，其調查證據之範圍，自應以偵查中曾顯
    現之證據為限，不可就告訴人新提出之證據再為調查，亦不
    可蒐集偵查卷以外之證據。又依新修正刑事訴訟法第260 條
    對於不起訴處分已確定或緩起訴處分期滿未經撤銷者得再行
    起訴之規定，其立法理由說明，本條所謂不起訴處分已確定
    者，係包括「聲請法院交付審判復經駁回者」之情形在內，
    則法院就聲請交付審判案件之審查，所謂「得為必要之調查
    」，其調查證據範圍，自更應以偵查中曾顯現之證據為限，
    不得就告訴人新提出之證據再為調查，亦不可蒐集偵查卷以
    外之證據，否則，將與刑事訴訟法第260 條之再行起訴規定
    ，混淆不清，此有臺灣高等法院91年4 月25日第一次刑庭庭
    長法律問題研究會議結論意旨可資參照。
二、查聲請人即告訴人黃淑宜以被告乙○○因傷害等案件提出本
    件告訴，臺灣彰化地方法院檢察署檢察官實施偵查後，於94
    年11月15日以94年度偵字第4361、4362、4363號為不起訴處
    分，聲請人不服而聲請再議，經臺灣高等法院臺中分院檢察
    署檢察長認再議為無理由，而於94年12月15日以94年度上聲
    議字第1488號處分書駁回再議，聲請人收受前開處分書後，
    於94年12月26日向本院聲請交付審判，未逾法定不變期間，
    並事後於本院為本件裁定前提出補充理由狀，程序上自屬合
    法，先此敘明。
三、聲請人告訴意旨略以：被告乙○○、陳叔文及其他年籍不詳
    之成年男女數人，因懷疑乙○○之配偶即黃淑宜與告訴人甲
    ○○有不尋常之關係，遂於93年3 月3 日凌晨2 時許，共同
    至黃淑宜位於彰化縣員林鎮○○路298 號7 樓之2 之租屋處
    ，並推由其中一名女子，佯稱快遞敲門，誘騙黃淑宜將上址
    之門打開，並未經黃淑宜之同意，共同強行侵入上址住處，
    黃淑宜因被告乙○○等人強力推擠上址房門，以致黃淑宜受
    有右大腿挫傷及軀幹之表淺損傷之傷害，被告等人並強行將
    告訴人甲○○之衣物脫去並強拍裸照，且於過程中，被告乙
    ○○、陳叔文等人並以腳踹告訴人甲○○，致告訴人甲○○
    受有左膝部挫傷、擦傷及右腿擦傷之傷害。嗣告訴人甲○○
    欲駕車離開上址租屋處，惟被告乙○○、陳叔文及另2 名年
    籍不詳之之成年男子，為免告訴人甲○○逃跑，即先反手抓
    住告訴人甲○○之手，並強行上告訴人甲○○之車輛，強押
    告訴人甲○○至警局，另其他年籍不詳之人強押黃淑宜上車
    至至警局。因認被告乙○○、陳淑文共同涉有刑法無故侵入
    住宅罪、傷害罪、妨害自由罪嫌云云。惟聲請人上開告訴，
    業經臺灣彰化地方法院檢察署檢察官以94年度偵字第43
    61、4362、4363號為不起訴處分，並經臺灣高等法院臺中分
    院檢察署檢察長以94年度上聲議字第1488號處分書認再議為
    無理由，駁回聲請人再議之聲請而確定（理由詳參各該處分
    書）。
四、至聲請人雖復具狀向本院聲請交付審判，並詳述應交付審判
    之理由（詳參附件之刑事聲請交付審判狀及補充理由狀）。
    惟：
  (一)按現行犯，不問何人得逕行逮捕之。犯罪在實施中或實施後
    即時發覺者，為現行犯。因持有兇器、贓物或其他物件、或
    於身體、衣服等處露有犯罪痕跡，顯可疑為犯罪人者，以現
    行犯論；又無偵查犯罪權限之人逮捕現行犯者，應即送交檢
    察官、司法警察官或司法警察。刑事訴訟法第88條第1 項、
    第2 項第2 款、第92條第1 項分別定有明文。次按刑法第32
    0 條第1 項（即現行刑法第306 條第1 項）所謂無故侵入他
    人住宅，指無正當理由擅入他人住宅而言。如出於有權搜查
    之職務上行為，自不能謂為無故侵入（最高法院22年上字第
    891 號判例意旨參照），是可知所謂「正當理由」，雖非指
    行為人有任何「正當原因」（如催討債務），即可毋庸他人
    同意而進入他人住宅，但倘行為人進入他人住宅之行為有法
    律之依據，且該法律規定之本質即存在他人有容忍行為人該
    行為之內涵，行為人進入他人之住宅自應屬有「正當理由」
    無疑；又按人身自由雖為憲法所保護之基本權，然依憲法第
    23條規定，為防止妨礙他人自由、避免緊急危難、維持社會
    秩序，或增進公共利益所必要者，得限制之，是所以有如刑
    法科刑、刑事訴訟法拘提、逮捕、羈押等限制人民自由之立
    法，而刑法第302 條第1 項及第304 條第1 項之罪，其所保
    護之法益，均為被害人之自由，此自由亦應同受上揭立法之
    限制，易言之，只有被害人所受侵害之自由為法律所保護，
    亦即非依法律負有容忍自由遭限制時，始為刑法妨害自由罪
    之保護對象。是依上揭法律規定及說明，任何人既均得對現
    行犯加以逮捕，可知現行犯對他人之逮捕行為即負有容忍自
    由受拘束之義務，又逮捕現行犯，亦無場所之限制，例如：
    行經他人住宅前，發現他人住宅內有人正在殺人，即可入內
    逮捕殺人之人，其進入屋內之行為即非無正當理由；又法律
    未避免傷害擴大及追訴犯罪，固允許任何人均得逮捕之，然
    為避免現行犯遭逮捕後受不當侵害，亦明定逮捕現行犯後應
    即送交檢察官、司法警察官或司法警察，因此，逮捕人如未
    遵守該等規定，於逮捕現行犯後私自限制其自由而不解交上
    開司法人員，仍可能成立妨害自由罪，反之，如逮捕人已遵
    守解交之規定，其於逮捕後迄解交間縱有限制被逮捕人之自
    由，亦無妨害自由罪之適用。
  (二)查被告乙○○於93年3 月3 日凌晨2 時許之夜間，趁黃淑宜
    租屋處所在大樓大門未關之際，帶同陳叔文等人趁機上樓，
    並於誘騙黃淑宜應門而開門時，因目睹告訴人甲○○全身赤
    裸站立在房間門口觀望，認告訴人與黃淑宜二人有通姦犯行
    ，始強行進入拘束告訴人及黃淑宜之自由，且被告於93年3
    月3 日凌晨2 時許發見本案犯行之前，曾於同日凌晨1 時40
    分許報案通知彰化縣警察局員林分局員林派出所警員蘇東揚
    、李星蓉至大樓樓下等候約半小時，但因被告不得其門而入
    ，而警員另有巡邏勤務，始先行離去等情，業據檢察官於不
    起訴處分書中及本院於93年度易字第1117號判決中認定明確
    （詳參不起訴處分書及判決書）；而被告拘束告訴人及黃淑
    宜自由後，即將渠二人帶往警察局乙節，亦經告訴人供述明
    確（參附於93年度他字第1491號卷第27頁之臺灣高等法院臺
    中分院93年度家上字第112 號準備程序筆錄），核與證人即
    員警蘇東陽證稱於當日凌晨3 時50分許，其與另一員警李星
    蓉即因被告與告訴人等人已到派出所，經派出所通知回所處
    理本案之證述相符（參93年度他字第1921號卷18、19頁）。
    則以上揭已確定之事實，被告之妻黃淑宜與告訴人深夜凌晨
    2 時許共處一室，告訴人又是裸體，雖非正在進行通姦行為
    ，但依當時二人身體、衣服等處所顯露之情狀，實已顯可疑
    為通姦罪之犯罪人，有刑事訴訟法第88條第2 項第2 款準現
    行犯之適用，是被告入內限制渠二人自由之行為，堪認屬合
    法逮捕行為；而被告嗣後隨即將告訴人及黃淑宜帶往警察局
    ，送交司法警察人員，亦符合法律對一般人逮捕現行犯後所
    規定之解交程序，因此，被告為逮捕現行犯而進入告訴人住
    宅，及逮捕後迄解送司法警察前之拘束告訴人自由之行為，
    依前揭說明，自均不構成告訴人所告訴之無故侵入住宅罪、
    妨害自由罪嫌。
  (三)至告訴人告訴被告涉嫌傷害部份，檢察官以告訴人前後供訴
    並不一致，且遭被告逮捕送交警察局時，又未表示當天遭被
    告傷害之事實為由，認尚無足夠證據足認定被告涉嫌其所告
    訴之傷害事實，而為不起訴處分及駁回再議之聲請，已明確
    交代其所據為論據之依據；而本院再審酌告訴人所提出之員
    生醫院診斷證明書所記載之傷害為「左膝部挫傷及擦傷、右
    小腿擦傷」，然告訴人先供稱：被告當天率十餘人到場，有
    二人把我抓住，被告踢我小腿，他們並把我壓到地上... 等
    語（參附於93年度他字第1491號卷之93年度偵字第257 號卷
    93年7 月12日訊問筆錄），嗣又改供稱：被告等人進來後，
    即將我身上之衣服脫掉，並對我拳打腳踢等語（參93年度他
    字第1921號卷第41頁之訊問筆錄），則姑不論告訴人所述前
    後不一，倘告訴人前開所述為真，以其所述之情況，告訴人
    所受傷害應不僅侷限在腳部膝蓋以下，是上開診斷書所載傷
    害內容與告訴人之供述仍有不符，被告是否確有為告訴人所
    告訴之傷害犯行，即有可疑。
  (四)綜上所述，經本院調閱所有偵查卷宗詳細核閱之結果，認原
    檢察官及臺灣高等法院臺中分院檢察署檢察長調查後，認為
    被告所涉無故侵入住宅罪、傷害罪及妨害自由罪嫌均有未足
    ，而為不起訴之處分及駁回再議之處分，並已於處分書中敘
    明處分之理由，其中對侵入住宅罪所謂「正當理由」之解釋
    雖有未洽，然被告進入告訴人住宅確有正當理由已如前述，
    是檢察官上開處分結論核無不合，依卷證資料及聲請人聲請
    交付審判意旨所載，尚不足使本院達於被告涉犯無故侵入住
    宅罪、傷害罪及妨害自由罪嫌而應裁定交付審判之心證，本
    件交付審判之聲請為無理由，應予駁回。
四、依刑事法第258 條之3第2項前段，裁定如主文。
中    華    民    國    95    年     3    月    31    日
                  刑事第一庭  審判長法  官  周淡怡
                                    法  官  周莉菁
                                    法  官  吳永梁
以上正本證明與原本無異。
不得抗告。
中    華    民    國    95    年     4    月     4    日
                                    書記官  陳美敏


司法院資訊處製作；財團法人民間司法改革基金會備份。
